【裁判字號】    90,交訴,53
【裁判日期】    900518
【裁判案由】    業務過失致死
【裁判全文】
臺灣桃園地方法院刑事判決                            九十年度交訴字第五三號
    公  訴  人  臺灣桃園地方法院檢察署檢察官
    被      告  甲○○
右列被告因業務過失致死案件，經檢察官提起公訴（八十九年度偵字第一七七０九號
），本院判決如左：
        主  文
甲○○無罪。
        理  由
一、公訴意旨略以：被告甲○○於民國八十九年九月十日凌晨零時二十五分許，將其
    所有車牌號碼為ＡＵ─九六一八號自小貨車，停放在桃園縣蘆竹鄉○○村○○路
    ○段一二八號對之對面時，本應注意不得佔用慢車道停車，依當時情況並無不能
    注意之情事，詎其應注意，並能注意，竟疏未注意不得在慢車道停車，適有張志
    誠騎乘機車行經該路段，因疏未注意前方動態，不慎撞及高德生違規停放之前揭
    車，致張志誠胸部挫傷內出血，經送醫急救後不治死亡，因認其犯刑法第爾百七
    十六條第二項之業務過失致人於死罪嫌。
二、按犯罪事實應依證據認定之，無證據不得推定其犯罪事實，又不能證明被告犯罪
    者，應諭知無罪之判決，此於刑事訴訟法第一百五十四條及同法第三百零一條第
    一項定有明文。又按事實之認定，應憑證據，如未能發現相當證據，或證據不足
    以證明，自不能以推測或擬制之方法，以為裁判基礎，最高法院四十年台上字第
    八六號著有判例可循。又認定不利於被告之事實，須依積極證據，苟積極證據不
    足為不利於被告事實之認定時，即應為有利被告之認定，更不必有何有利之證據
    ，亦有最高法院三十年上字第八一六號判例可資參照。所謂「積極證據足以為不
    利被告事實之認定」，根據同院七十六年台上字第四九八六號判例意旨，係指據
    為訴訟上證明之全盤證據資料，在客觀上已達於通常一般之人均不致於有所懷疑
    ，而確信被告確曾犯罪之程度，若未達到此一程度，而有合理懷疑之存在時，即
    無從為有罪之認定。又刑法上過失犯之成立，必也行為人客觀上有注義義務之存
    在及注意之可能性，復於主觀上有欠缺注意之情形，且其欠缺注意與犯罪結果具
    有相當因果關係存在，始足當之。
三、訊據被告甲○○對於右揭時、地將自小貨車停放於肇事地點路旁，遭死者張志誠
    騎乘機車自後撞及，導致胸部銼傷內出血不治死亡之事實直承不諱，惟堅決否認
    有過失犯行辯稱：其停車時已將小貨車僅量停靠於路邊邊線之外，未佔用道路，
    並無過失等語。
四、本件公訴人認涉嫌業務過失致人於死罪，無非以被告暫用慢車道停車，有違反道
    路交通安全規則規定，為其主要之依據，並據提出道路交通事故調查表一紙、照
    片五禎、相驗屍體証明書及勘驗筆錄等件為證，固非無見。惟查：觀之卷附道路
    交通事故調查表及事故現場相片明顯可知，被告所駕駛之車牌號碼為ＡＵ─九六
    一八號自小貨車，於事故當時係停放路邊白色實線之外，且貨車之尾燈部位亦裝
    置有反光設置。而依照道路交通標誌標線號誌設置規則第一百四十九條之規定：
    「標線依其型態原則上分類如左：一、線條以實線或虛線標繪於路面或緣石上，
    用以管制交通者，原則上區分如左：‧‧（三）【白實線】設於路段中者，用以
    分隔快慢車道或指示路面範圍；設於路口者，作為停止線；【設於路側者，作為
    車輛停放線】；設於同向分隔島兩側者，用以分隔同向車流。」。是由上開規定
    可知被告停放小貨車之處所，並非公訴人及臺灣省桃園縣區車輛行車事故鑑定委
    員會所認定之【慢車道】，而是經以設在【路側之白色實線】區○○○○道路範
    圍之停放車輛區域。從而，已難認被告有於違反規定在慢車道停車之過失。除此
    之外，又查無其他事證顯示被告於停放小貨車時，有任何違反道路交通安全規則
    第十二條所列舉之：「汽車停車時，應依左列規定：一、禁止臨時停車處所不得
    停車。二、彎道、陡坡、狹路、或道路修理地段不得停車。三、機場、車站、碼
    頭、學校、娛樂、展覽、競技、市場或其他公共場所出、入口及消防栓之前，不
    得停車。四、設有禁止停車標誌、標線之處所不得停車。五、在設有殘障者專用
    停車標誌處所，非殘障用車不得停放。六汽車買賣業或汽車修理業不得在道路上
    停放待售或承修之車輛。七、路邊劃有停放車輛線之處所不得停車營業。八、自
    用汽車不得於營業汽車招呼站停車。九顯有妨害他車通行之處所，不得停車。一
    ○、停車時應依車輛順行方向緊靠道路右側。但單行道應緊靠路邊停車。一一、
    於坡道不得已停車時應切實注意防止車輛滑行。一二、汽車發生故障不能行駛，
    應即設法移置於無礙交通之處。該故障車輛在未移置前或移置後均應豎立車輛故
    障標誌。該標誌在行車時速四十公里之路段，應豎立於車身後方五公尺至三十公
    尺之路面上，在行車時速逾四十公里之路段，應豎立於車身後方三十公尺至一百
    公尺之路面上，交通擁擠之路段，應懸掛於車身之後部。車前適當位置得視需要
    設置，車輛駛離現場時，應即拆除。一三、停於路邊之車輛，遇晝晦、風沙、雨
    雪、霧靄時，或在夜間無燈光設備或照明不清之道路，均應顯示停車燈光或反光
    標識。一四、在停車場內或路邊准停車處所停車時，應依規定停放，不得紊亂。
    一五、停車向外開啟車門時，應注意行人、車輛、並讓其先行。」有關駕駛人停
    車時，應注意之義務之規定。從而，已難認被告就本件死亡車禍之發生，客觀上
    有若何注意義務之違反，應認係死者因疏未注意車輛前方之狀況，疏忽將機車駛
    入道路範圍外之停車區域，自後追撞被告已停妥之貨車尾部之獨立因素所致。自
    不得令被告就此項死亡之結果，負過失犯之罪責，爰依法諭知無罪之判決。
據上論斷，應依刑事訴訟法第三百零一條第一項，判決如主文。
本案經檢察官翁珮嫻到庭執行職務。
中      華      民      國      九十      年      五      月    十八    日
                                臺灣桃園地方法院刑事第二庭
                                      法  官  江  振  義
右正本證明與原本無異。
如不服本判決，應於判決送達後十日內向本院提出上訴狀( 應附繕本 )，上訴於
臺灣高等法院。
                                      書記官  李  劍  龍
中      華      民      國      九十      年      六     月       六    日


司法院資訊處製作；財團法人民間司法改革基金會備份。
